【裁判字號】    87,訴緝,232
【裁判日期】    890113
【裁判案由】    違反稅捐稽徵法等
【裁判全文】
臺灣臺北地方法院刑事判決                        八十七年度訴緝字第二三二號
    公  訴  人  臺灣臺北地方法院檢察署檢察官
    被      告  乙○○
    選任辯護人  徐國楨
右列被告因違反稅捐稽徵法案件，經檢察官提起公訴（八十四年度偵字第二六二四九
號），本院判決如左：
    主  文
乙○○無罪。
    理  由
一、公訴意旨略以：被告乙○○係台北市○○○路○段一三Ｏ號三樓金達利實業股份
    有限公司（下簡稱金達利公司）之負責人，為營業稅之納稅義務人，基於概括之
    犯意，於民國八十一年五月至七月間止，明知該公司並無進、銷貨之事實，竟取
    得虛設行號「懋憶實業股份有限公司」（下簡稱懋憶公司）、「金盷貿易實業有
    限公司」（下簡稱金盷公司）（由北鑫專案處理，均已擅自歇業）名義開立之統
    一發票十七張作為進貨憑證，金額計新台幣（下同）二千零二十三萬六千五百三
    十五元，向台北市稅捐稽徵處申報扣抵營業稅款一百零一萬一千八百二十六元，
    並於同年五月至八月，虛開不實發票二十一張予「慶實業有限公司」（下簡稱
    慶公司）、「采桓興業有限公司」（下簡稱采桓公司）、「根旺實業有限公司
    」（下簡稱根旺公司）、懋憶公司、「韋全貿易有限公司」（下簡稱韋全公司）
    等（由北鑫專案處理），金額一千四百萬零九千二百九十一元，以此不正當方法
    幫助他人逃漏稅捐，計七十萬零四百六十六元，因認被告涉犯稅捐稽徵法第四十
    一條逃漏稅捐、刑法第二百十五條、第二百十六條行使業務上登載不實文書、商
    業會計法第六十六條第一款填製不實會計憑證罪嫌云云。
二、按犯罪事實應依證據認定之，無證據不得推定其犯罪事實。又不能證明被告犯罪
    者，應諭知無罪之判決，刑事訴訟法第一百五十四條、第三百零一條第一項分別
    定有明文。而所謂證據，須適於為被告犯罪事實之證明者，始得採為斷罪資料，
    如未能發現相當證據，或證據不足以證明，自不能以推測或擬制之方法，以為裁
    判基礎。
三、公訴人認被告涉犯上揭罪嫌，無非以卷附台北市稅捐稽徵處函、營業人設立異動
    資料、統一發票異常查核清單、統計分析表影本等資為論據，惟訊之被告乙○○
    則堅詞否認犯行，辯稱：友人戊○○介紹伊認識辛○○，並要求伊將證件交付辛○○，幫助其成立金達利公司，由伊當負責人，伊並未參與金達利公司之經營等
    語。經查，
    （一）、依卷附金達利公司公司執照影本所示，被告確登記為金達利公司之董事
            長，且金達利公司曾於八十一年五月至七月間，取得懋憶公司、金盷公
            司名義開立之統一發票十七張作為進貨憑證，金額計二千零二十三萬六
            千五百三十五元，向台北市稅捐稽徵處申報扣抵營業稅款一百零一萬一
            千八百二十六元，並於同年五月至八月，虛開不實發票二十一張予慶
            公司、采桓公司、根旺公司、懋憶公司、韋全公司等，金額為一千四百
            萬零九千二百九十一元，以此不正當方法幫助他人逃漏稅捐計七十萬零
            四百六十六元等情，亦有專案申請統一發票查核清單四紙附卷可憑，惟
            衡以金達利公司與上揭慶公司、韋全公司、懋憶公司、采桓公司、根
            旺公司、金盷公司均同列為調查虛設行號之「北鑫專案」清查對象，有
            北鑫專案虛設行號進銷項統計分析表七紙在卷可佐，並據本案移送單位
            台北市稅捐稽徵處於刑事案件移送書載明，且懋憶公司之負責人林漢州
            、韋全公司之負責人劉道鳳、慶公司之負責人李永裕、采桓公司之負
            責人蘇文華等人，均曾因公司虛偽開立或取得統一發票之行為，而經台
            灣台北地方法院檢察署檢察官偵查起訴，有該署八十五年度偵字第二一
            二Ｏ六號、八十五年度偵字第二三七九七號、八十六年度偵字第一三三
            二號起訴書各一份在卷足憑，另根旺公司之負責人丁○○亦因同上行為
            而曾經台北市稅捐稽徵處移送偵辦，嗣因與另案判決確定之偽造文書案
            件有裁判上一罪之關係而經台灣台北地方法院檢察署檢察官為不起訴處
            分，有該署八十三年度偵字第一七一Ｏ四號處分書一份在卷可參，據此
            ，足認金達利公司應無實際進貨及銷貨之事實，洵屬虛設行號無訛。按
            虛設行號既無實際營業之事實，本諸有所得始生課稅與否之原則，金達
            利公司當不生逃漏稅捐之問題，從而，被告自無適用稅捐稽徵法第四十
            七條轉嫁處罰之規定可言。
    （二）、金達利公司之股東除被告外，尚登記有辛○○（另因違反稅捐稽徵法案
            件，在本院審理中）、己○○、甲○○、丙○○、庚○○、林漢州（即
            億懋公司之負責人，另因違反稅捐稽徵法案件，經本院通緝中）等人，
            有股東名冊影本一紙在卷可佐，惟除甲○○外，其餘股東均經傳未到，
            而訊之甲○○則證稱：伊不認識被告，是十幾年前伊將資料交己○○當
            股東，他是伊表兄，伊只是出名義，至於放了幾家公司，伊不清楚等語
            （詳本院八十八年七月八日訊問筆錄），參酌金達利公司係屬虛設公司
            一情，已如上述，是金達利公司使用人頭擔任股東而申請設立公司，亦
            符一般經驗，從而，甲○○上揭證詞尚堪採信。另查戊○○因涉犯詐欺
            、偽造文書等案件，業經台灣台北地方法院檢察署通緝中，有台灣高等
            法院檢察署刑案紀錄簡覆表一份附卷可參，本院雖難以傳訊，惟訊之證
            人即辛○○之前妻壬○○則證稱：被告是戊○○之公司員工，戊○○常
            支使他作事，伊沒聽過金達利公司，該公司之股東伊只認識被告一人，
            只知戊○○用很多人頭申請公司，至於有那些公司伊不清楚，戊○○目
            前人在大陸等語（詳本院八十八年八月三日訊問筆錄），再經本院調閱
            金達利公司之公司登記案卷檢視，發現辛○○曾於八十二年八月二十五
            日以「因公司搬遷所有資料遺失及印鑑遺失」之事由，具名向台北市政
            府建設局申請抄錄金達利公司之登記資料，有申請書影本一紙附卷可憑
            ，據此，被告辯稱係戊○○要求其協助辛○○設立公司云云，尚非無稽
            ，堪予採信，是公訴人僅憑上揭台北市稅捐稽徵處函、營業人設立異動
            資料、統一發票異常查核清單、統計分析表影本等形式上以被告為金達
            利公司名義上負責人為據而製作之資料，執為被告有實際經營金達利公
            司並填製不實會計憑證之論據，即嫌速斷。
    綜上各情，公訴意旨指陳各項，既不足憑為被告有罪之認定，此外，復查無其他
    積極事證足認被告涉嫌犯罪，則被告之犯罪即屬不能證明，自應為無罪之諭知。
據上論斷，應依刑事訴訟法第三百零一條第一項，判決如主文
中    華    民    國      八十九      年    一        月      十三      日
                                      臺灣臺北地方法院刑事第七庭
                                          法  官  許  紋  華
右正本證明與原本無異。
如不服本判決，應於判決送達後十日內，向本院提出上訴狀。
                                          書記官  官  碧  玲
中    華    民    國      八十九      年    一        月      二十      日


司法院資訊處製作；財團法人民間司法改革基金會備份。
